【裁判字號】    92,訴,629
【裁判日期】    921117
【裁判案由】    返還定金
【裁判全文】
臺灣彰化地方法院民事判決  九十二年度訴字第六二九號
    原      告  甲 ○ ○
    被      告  乙 ○ ○
右當事人間請求返還定金事件，本院於民國九十二年十一月三日言詞辯論終結，判決
如左：
    主      文
被告應給付原告新台幣拾萬元。
訴訟費用（除減縮部分外）由被告負擔。
本判決得假執行。
    事實及理由
一、原告起訴主張：訴外人林耀鑫前於七十八年十月二十六日，以新台幣（下同）三
    十五萬三千元價格，向被告購買坐落彰化縣芬園鄉○○○段五五七－一二二地號
    土地之應有部分二十一分之三，已支付定金三十萬元，並約定應於七十八年十月
    二十六日至訴外人洪永株代書事務所協同辦理移轉登記。惟被告對於該筆土地並
    無權利，致不能依約履行，依法自應加倍返還其所受之定金，茲林耀鑫已於九十
    一年十月間，將該項權利轉讓與伊等情，依民法第二百四十九條第三款之規定，
    求為命被告返還定金三十萬元之判決（起訴時請求金額為六十萬元及其遲延利息
    ，於九十二年十一月三日言詞辯論時減縮，並撤回利息部分之請求），並願供擔
    保聲請宣告假執行。
二、被告則以：伊曾將土地以一百多萬元價格賣給林耀鑫，已將權狀等交給對方辦理
    過戶，並無返還定金之必要，伊不清楚該筆土地是否為系爭五五七－一二二地號
    土地等語，資為抗辯。
三、原告主張之前揭事實，有其所提土地買賣契約書、土地登記謄本、讓與同意書在
    卷為證，並經證人林耀鑫、洪永株證述屬實，被告亦自認土地買賣契約書為其所
    簽署無訛。茲該買賣契約書載明：契約成立時，由買方（即林耀鑫）付給賣方（
    即被告）定金三十萬元，經賣方親收足訖，不另立據，殘餘價金五萬三千元，定
    於七十八年十一月二十日付清，並約定雙方應於七十八年十月二十六日同往洪永
    株代書事務所協同辦理移轉登記事宜等情。惟被告對於買賣標的之五五七－一二
    二地號土地，並無應有部分，此有土地登記簿謄本可參。原告主張系爭買賣契約
    因可歸責於被告之事由，致不能履行，自堪信為實在。被告抗辯其已將所出賣土
    地之權狀等資料，交付買方辦理移轉登記完畢，與各該具體證據資料顯然不符，
    自無可採。
四、按契約因可歸責於受定金當事人之事由，致不能履行時，除當事人另有約定外，
    該當事人應加倍返還其所受之定金，民法第二百四十九條第三款定有明文。本件
    被告對於前揭土地並無應有部分存在，乃屬可歸責於被告之事由，致其依買賣契
    約應負之移轉所有權義務不能履行，依法即應加倍返還其所受之定金。原告已自
    出賣人林耀鑫受讓取得該項返還定金之請求權，其請求被告返還定金三十萬元，
    洵屬有據，自應予准許。
五、本判決所命被告給付之金額未逾五十萬元，應併依職權宣告准予假執行。
據上論結，本件原告之訴為有理由，依民事訴訟法第七十八條、第三百八十九條第一
項第五款，判決如主文。
中      華      民      國    九十二    年     十一     月     十七     日
                                    民事第二庭
                                        法      官  陳 瑞 水
右為正本係照原本作成。
如對本判決上訴須於判決送達後二十日內向本院提出上訴狀。
中      華      民      國    九十二    年     十一     月     十七     日
                                        法院書記官  楊 筱 惠


司法院資訊處製作；財團法人民間司法改革基金會備份。
